【裁判字號】    98,抗,450
【裁判日期】    980326
【裁判案由】    假扣押
【裁判全文】
臺灣高等法院民事裁定                   98年度抗字第450號
抗  告  人  傑和機電工程股份有限公司
法定代理人  甲○○
上列抗告人因與相對人彭沛瀠即威豐工程行間聲請假扣押事件，
對於中華民國九十八年一月二十二日臺灣臺北地方法院九十八年
度裁全字第六七九號裁定提起抗告，本院裁定如下：
    主  文
原裁定廢棄。
相對人於原法院之聲請駁回。
聲請及抗告費用均由相對人負擔。
    理  由
一、按債權人就金錢請求或得易為金錢請求之請求，欲保全強制
    執行者，得聲請假扣押。假扣押，非有日後不能強制執行或
    甚難執行之虞者，不得為之，民事訴訟法第五百二十二條第
    一項、第五百二十三條第一項定有明文。所謂不能強制執行
    ，如債務人浪費財產，增加負擔，或就其財產為不利益之處
    分，將成為無資力之情形等是，所謂恐難執行，如債務人將
    移住遠方或逃匿是也（最高法院十九年抗字第二三二號判例
    意旨參照）。又按請求及假扣押之原因應釋明之。債權人就
    請求及假扣押之原因釋明如有不足，而債權人陳明願供擔保
    或法院認為適當者，法院得定相當之擔保，命供擔保後為假
    扣押，此觀同法第五百二十六條第一、二項規定即明。是聲
    請假扣押，就請求及假扣押之原因，債權人應先予釋明，至
    使法院信其請求及假扣押之原因大致為適當始可。僅於其釋
    明不足時，法院為補強計，於債權人陳明就債務人可能遭受
    之損害願供擔保並足以補釋明之不足，始得命供擔保後為假
    扣押（民事訴訟法第五百二十六條第二項立法理由參照），
    非謂法院於債權人未為釋明，僅陳明願供擔保時，即得為命
    提供擔保之假扣押裁定。
二、本件相對人主張：伊承攬抗告人位於新竹科學園區○○○路
    十五號新日光工程，抗告人尚有新臺幣（下同）六十七萬五
    千二百九十五元之工程款未給付，茲查抗告人有隱匿財產情
    事，恐致日後有甚難執行之虞，爰聲請將抗告人之財產在上
    開工程款範圍內予以假扣押，且願供擔保以補釋明之不足等
    語。
三、抗告意旨略以：相對人就本件假扣押原因未盡釋明之義務，
    不符假扣押要件，原法院裁定准許假扣押，顯有違誤，應予
    廢棄原裁定等語。經查：
  (一)相對人主張抗告人積欠其承攬報酬六十七萬五千二百九十五
    元尚未清償之事實，已據提出報價單、郵局存證信函及掛號
    郵件收件回執為證（見原審卷第三、四、五頁），足認相對
    人就假扣押本案請求即其對於抗告人之工程款債權已為相當
    之釋明。
  (二)相對人於原法院聲請假扣押時，其聲請狀固載明：抗告人有
    隱匿財產情事，如其不對抗告人所有財產施行假扣押，則日
    後顯有難以執行之虞等語，惟未提出任何證據釋明有此情事
    存在，已難信實。而相對人對於抗告人究有何浪費財產、增
    加負擔或將其財產為不利益處分，致達於無資力狀態等不能
    強制執行之情事，或有將移住遠方或逃匿等甚難執行之虞之
    情事，復未提出任何可使法院信其主張為真實之其他證據，
    顯就假扣押之原因未為任何釋明，縱相對人陳明願供擔保，
    依首開說明，仍不應准許假扣押之聲請。
四、綜上所述，相對人就假扣押原因未盡釋明之義務，尚非釋明
    有所不足，本件聲請不符假扣押之要件，自不應准許。原法
    院未查，遽而准為假扣押，尚有未洽。從而，抗告意旨指摘
    原裁定不當，求予廢棄，為有理由，應予准許。爰由本院將
    原裁定廢棄，更為裁定如主文第二項所示。
五、據上論結，本件抗告為有理由，爰裁定如主文。
中    華    民    國    98    年    3     月    26    日
                  民事第十庭
                      審判長法  官  黃豐澤
                            法  官  蕭艿菁
                            法  官  林麗玲
正本係照原本作成。
不得再抗告。
中    華    民    國    98    年    3     月    30    日
                            書記官  陶美玲


司法院資訊處製作；財團法人民間司法改革基金會備份。
